臺灣屏東地方法院交通事件裁定　　　　　96年度交聲字第20號
原處分機關　交通部公路總局高雄區監理所屏東監理站
異　議　人　乙○○
上列受處分人因違反道路交通管理處罰條例案件，對於交通部公
路總局高雄區監理所屏東監理站民國96年1 月3 日之裁決（屏監
違字第裁82-V00000000號）及96年1 月16日之裁決（屏監違字第
裁82-V00000000號）聲明異議，本院裁定如下：
    主  文
原處分均撤銷。
乙○○不罰。
    理  由
一、原處分意旨略以：異議人即受處分人乙○○於民國91年2 月
    26日14時45分許，駕駛其所有之車牌號碼WPZ-510 號輕型機
    車，在屏東縣屏東市○○路與民學路交岔路口，因「闖紅燈
    （廣東路南下直行）」及「不服從交通勤務警察稽查而逃逸
    」之違規，為警依法對機車所有人乙○○，逕行開單舉發（
    屏警交字第V00000000 號），乃於96年1 月3 日依道路交通
    管理處罰條例第53條第1 項、第60條第1 項規定，以受處分
    人「駕車行經有燈光號誌管制之交岔路口闖紅燈」及「違反
    處罰條例之行為，拒絕停車接受稽查而逃逸」，分別裁處罰
    鍰新臺幣（下同）1,800 元、3,000 元，並依同條例第63條
    第1 項記違規點數4 點，暨上開罰鍰逾期不繳納之處分；異
    議人乙○○另於93年12月28日17時40分許，駕駛前開機車，
    在屏東縣屏東市○○路與公園路交岔路口，因「機車不依規
    定兩段式左轉」及「駕駛人違反左列規定經警鳴笛示意停車
    接受稽查不從並加速逃逸」之違規，為警依法對機車所有人
    乙○○，逕行開單舉發（屏警交字第V00000000 號），乃於
    96年1 月16日依道路交通管理處罰條例第48條第1 項第2 款
    、第60條第1 項規定，以受處分人「不依標誌標線號誌指示
    」及「違反處罰條例之行為，拒絕停車接受稽查而逃逸」，
    計裁處罰鍰3,600 元，並依同條例第63條第1 項記違規點數
    2 點，暨上開罰鍰逾期不繳納之處分
二、聲明異議意旨略以：異議人並未收到舉發違規通知單，且本
    案案發時異議人確實未騎乘該機車，其不可能不服從交通勤
    務警察稽查而逃逸，且其子還小，夫於當時亦已生病，服勤
    警員可能記錯車號，亦可能係他人偽造車牌，應由服勤警員
    舉證，爰聲明異議等語。
三、按於94年12月28日修正公布、自95年7 月1 日施行之道路交
    通管理處罰條例第85條第1 項規定「本條例之處罰，受舉發
    違反道路交通管理事件之受處罰人，認為受舉發之違規行為
    應歸責他人者，應於舉發違反道路交通管理事件通知單應到
    案日期前，檢附相關證據及應歸責人相關證明文件，向處罰
    機關告知應歸責人，處罰機關應即另行通知應歸責人到案依
    法處理。逾期未依規定辦理者，仍依本條例各該違反條款規
    定處罰。」；次按處理違反道路交通管理事件之有關資料、
    簿冊等應妥為保存，保存屆滿一年者，得予銷毀；但未結案
    或涉及刑事責任之有關文件，仍繼續保存，違反道路交通管
    理事件統一裁罰基準及處理細則第77條亦有明文。
四、經查：
（一）本案異議人2 件交通違規事件均係逕行舉發，異議人並否
      認有收受屏東縣警察局屏警交字第V00000000 號、第
      V00000000 號舉發違反道路交通事件管理通知單之情，而
      原處分機關就異議人前開2 件交通違規事件之「舉發違反
      道路交通事件管理通知單」有無合法送達於異議人，均未
      能提出相關送達憑證以佐，此有屏東監理站96年1 月4 日
      高監屏字第0950047302號函、96年1 月11日高監屏字第
      0960000495號函各1 紙在卷可參（見本院卷第13、8 頁）
      ；屏東縣警察局屏東分局則以95年12月27日屏警分交字第
      0950052537號函函復稱：有關乙○○車號WPZ-510 號車第
      V00000000 號交通違規單，「按違反道路交通管理事件統
      一裁罰基準及處理細則第79條規定：『處理違反道路交通
      管理事件之有關資料、簿冊等應妥為保存，保存屆滿1 年
      者，得予銷毀。』。查本案並無單退記錄，且相關違規資
      料本分局業於民國91年3 月8 日，依違規車主地址交屏東
      市北平郵局以大宗掛號函件第108232號寄予車主。檢附屏
      東縣警察局交通隊案件查詢明細表及郵局大宗掛號函件影
      本各1 份」，屏東縣警察局則以95年11月22日屏警交字第
      0950084969號函函復稱：有關乙○○陳訴未收到本局舉發
      車號WPZ-510 號車交通違規（屏警交字第V00000000 號）
      ，「經查本案違規通知聯單及採證照片，於93年12月31
      日以屏東厚生大宗掛號函件094429號，依單記車籍地址寄
      發後並無件本局紀錄。檢附大宗掛號函件1 紙」，有上開
      函件2 紙在卷可稽（見本院卷第63、52頁）；且中華郵政
      股份有限公司屏東郵局95年11月27日屏郵字第0955002920
      號函、95年11月30日屏郵字第0955002953號函亦均函復稱
      ：上開2 件舉發通知單掛號郵寄，「已逾查詢期限（自交
      寄日起6 個月），送達情形已無資料可查」（見本院卷第
      57、54頁）；是綜合上開函文回覆內容可知，異議人究有
      無收受本案2 件「舉發違反道路交通事件管理通知單」，
      以便踐行依通知單所通知之應到案日期前到案說明，並告
      知違規駕駛人相關資料，使處罰機關得另行通知違規駕駛
      人到案依法處理之法定保障權益程序？均無證據可資證明
      。
（二）關於本案異議人於91年2 月26日之交通違規事件部分（屏
      警交字第V00000000 號舉發違反道路交通事件管理通知單
      ），無法確知異議人是否確有收受系爭「舉發違反道路交
      通事件管理通知單」，已如前述，而舉發異議人本件交通
      違規事實之警員洪明福亦於94年間過世，有本院公務電話
      記錄1 紙可稽（見本院卷第20頁），此外，亦無其他證據
      可資佐證異議人確於91年2 月26日有上開違反道路交通管
      理處罰條例之違規事實存在，自不得率予認定本件受處分
      人確有上開交通違規事實。
（三）關於本案異議人於93年12月28日之交通違規事件部分（屏
      警交字第V00000000 號舉發違反道路交通事件管理通知單
      ），異議人亦否認收受該「舉發違反道路交通事件管理通
      知單」，且並無證據足認異議人已收受該「舉發違反道路
      交通事件管理通知單」，亦如前述，則異議人自無從於通
      知單記載之應到案日期前，檢附相關證據及足資辨識、通
      知應歸責人之證明文件，向處罰機關告知應歸責人；而異
      議人於知悉其遭舉發本件交通違規事實後，既已於95年11
      月7 日向原處分機關表示前開機車均係其先生所騎乘等語
      ，即應認異議人已依規定向原處分機關告知應歸責人。且
      證人即舉發本件交通違規事件之警員甲○○於本院結證稱
      ：當時天色很亮，印象中該駕駛人好像是男性駕駛人等語
      （見本院卷第29頁），而本件異議人為女性，足見異議人
      所辯尚非無據，則異議人既已依法告知應歸責人，且無其
      他證據足認其為本件交通違規事件之實際駕駛人，自不得
      遽認本件受處分人確有上開交通違規事實。
五、綜上所述，並無證據足認異議人確有前揭2 件交通違規事由
    ，異議人執此為由聲明異議，尚非無據。原處分機關遽以裁
    罰，即有未洽，是原處分應予撤銷，並為不罰之諭知。
六、據上論結，應依道路交通管理處罰條例第87條第2 項、道路
    交通案件處理辦法第20條前段，裁定如主文。
中　　華　　民　　國　　96　　年　　7 　　月　　16　　日
                     交通法庭  法  官  李宜娟
以上正本證明與原本無異。
如不服本裁定應於收受送達後5 日內向本院提出抗告書狀敘述抗
告之理由抗告於台灣高等法院高雄分院。
中　　華　　民　　國　　96　　年　　7 　　月　　18　　日
                               書記官  孫秀桃
